臺灣高等法院刑事裁定
110年度聲再字第523號
再審聲請人  王家強





上列再審聲請人因聲請再審案件，對於本院107年度上易字第235
5號，中華民國108年1月22日第二審確定判決部分（原審案號：
臺灣桃園地方法院107年度易字第600號；起訴案號：臺灣桃園地
方檢察署106年度偵字第18623號），聲請再審，本院裁定如下：
    主  文
再審之聲請駁回。 
    理  由
一、聲請意旨略稱：再審聲請人即受判決人王家強（下稱聲請人
    ）在本院107年度上易字第2355號審訊中否認犯罪事實一（
    五）部分加重竊盜犯行，縱認係聲請人所為，但經勘驗監視
    器畫面，行竊男子只是進入該住所（按指犯罪地點之黃清裕
    承攬裝潢之施工現場），出來都沒有拿證人黃清裕所說的一
    批工具，一批工具有多大，原確定判決所述聲請人出來拿有
    發光東西，一看就知道是手電筒，監視器有照到騎機車之人
    有載一批工具離去嗎？原審逕自認定聲請人竊取黃清裕一批
    工具，並不正確；又案發地點為黃清裕承攬裝潢之施工地點
    ，原確定判決卻誤載為黃清裕住處，黃清裕只是承攬包工程
    之人，其施工工具不見，關伊何事？若係剛裝潢好之店面，
    自無侵入住宅之罪，該地點就連屋主都沒出面證明是否為住
    宅，連屋主都沒有提告，光憑黃清裕空口指稱係住宅，就判
    決聲請人侵入住宅竊盜罪，且未查獲贓物裝潢工具一批，判
    決認定聲請人有罪並沒收工具一批，實非常理，嗣黃清裕請
    求發還遭竊裝潢工具一批，業經裁定駁回（見本院108年度
    聲字第506號），益徵此部分為冤案，請准予再審，並提出
    本院107年度上易字第2355號相關判決、108年度聲字第506
    號裁定、GOOGLE案發地點截圖一紙為證。
二、於修正前刑法第 56 條所定連續犯等裁判上一罪之案件，受
    判決人可否為其利益，僅就其中部分犯罪事實，依刑事訴訟
    法第 420  條第 1  項第 6款規定聲請再審？本院（最高法
    院）先前裁判有歧異之見解，經本庭依徵詢程序，向本院其
    他各刑事庭徵詢後，仍有不同之見解，乃以 109  年度台抗
    大字第1221  號裁定向本院刑事大法庭提案，請求統一法律
    見解。經刑事大法庭於 110  年 4  月 21 日以 109  年度
    台抗大字第 1221 號裁定，認為刑事再審制度，乃判決確定
    後，以認定事實錯誤為由而設之特別救濟程序，是有無再審
    事由，應以確定判決所認定之犯罪事實為審酌。關於裁判上
    一罪，其中部分不能證明犯罪者，本應諭知無罪判決，惟因
    裁判上一罪關係，僅於理由敘明不另為無罪諭知之旨。是以
    ，裁判上一罪之原確定判決所認定之犯罪事實，依新事實或
    新證據如足認不能證明其中部分犯罪，該部分雖毋庸顯示於
    判決主文，仍不影響其本係應受無罪判決之本質。基此，無
    論其主文之罪名變更與否，原確定判決所認定之犯罪事實，
    均已因新事實或新證據，足認不能證明其中部分犯罪而有所
    不同。隨著基本人權保障意識受到重視，我國再審制度已逐
    步鬆綁，對於法條文義之解釋，誠有與時俱進之必要。對於
    複數刑罰權之數罪，如認其中一罪或數罪符合刑事訴訟法第
     420  條第 1  項第 6  款所稱「應受無罪判決」，即得聲
    請再審。然對於實質上亦係數罪之裁判上一罪而言，卻因法
    律規定以一罪論或從一重處斷，而認不得以不能證明部分犯
    罪事實為由聲請再審，與同為數行為之複數刑罰權數罪為相
    異處理，自難謂公允。故受判決人為其利益，就裁判上一罪
    之部分犯罪事實，如符合刑事訴訟法第 420  條第 1  項第
     6款事由，該不能證明犯罪部分，不論有無於主文為無罪之
    宣示，均已足以動搖原確定判決所認定之犯罪事實內容及範
    圍，即得依上開規定聲請再審。因而宣示主文：「受判決人
    為其利益，就連續犯裁判上一罪之部分犯罪事實，以發現新
    事實或新證據，單獨或與先前之證據綜合判斷，足認不能證
    明該部分犯罪者，得依刑事訴訟法第 420  條第 1  項第 6
      款規定，聲請再審」，而取得一致見解（最高法院 109 
    年度台抗字第 1221 號 刑事裁定意旨參照) 。本件聲請人
    係就本院107年度上易字第2355號確定判決，數罪其中一罪
    （即上開確定判決事實一、（五）部分）主張「應受無罪判
    決」，聲請再審，揆諸前開說明，即無不合。
三、刑事訴訟法第421條關於不得上訴於第三審法院之案件，就
    足以影響判決之重要證據漏未審酌，得聲請再審之規定，雖
    然未同時配合修正，且其中「重要證據」之法文和上揭新事
    證之規範文字不同，但涵義其實無異，應為相同之解釋；從
    而，聲請人依憑其片面、主觀所主張之證據，無論新、舊、
    單獨或結合其他卷存證據觀察，綜合判斷之評價結果，如客
    觀上尚難認為足以動搖第二審確定判決所認定之事實者，同
    無准許再審之餘地。
四、經查；(一）民國109年1月8日修正公布，同月10日施行之刑
    事訴訟法增訂第429條之2前段規定，聲請再審之案件，除顯
    無必要者外，應通知聲請人及其代理人到場，並聽取檢察官
    及受判決人之意見。基於程序從新原則，本院已依法通知再
    審聲請人到場確認其聲請再審之事由如上，並聽取檢察官及
    聲請人之意見（見本院卷內110年10月27日訊問筆錄），合
    先敘明。（二）再審之聲請，經法院認無再審理由，而以裁
    定駁回者，不得更以同一原因聲請再審，刑事訴訟法第434
    條第3項定有明文。而所謂同一原因，係指同一事實之原因
    而言；是否為同一事實之原因，應就重行聲請再審之事由暨
    其提出之證據方法，與已經實體上裁定駁回之先前聲請，是
    否完全相同，予以判斷，若前後二次聲請再審原因事實以及
    其所提出之證據方法相一致者，即屬同一事實之原因，自不
    許其更以同一原因聲請再審（最高法院103年度台抗字第197
    號、102年度台抗字第758號裁定意旨參照）。聲請人曾就上
    揭聲請意旨所示之行竊事實及有無竊得裝潢工具一批，向本
    院聲請再審，經本院以108年度聲再字第122號裁定為實體審
    究後，認再審聲請無理由，裁定駁回確定，有上開刑事裁定
    影本附卷可稽。聲請人猶提出本院108年度聲字第506號裁定
    影本為新事證，再次主張並無行竊或竊得任何工具，顯係執
    同一事實之原因聲請再審，要屬違背刑事訴訟法第434條第3
    項規定，顯不合法，且無從補正。關此部分之主張，其聲請
    於法不合程式。（三）聲請人另請求重新勘驗監視器畫面，
    調查行竊者離開犯罪地點時，雙手持著反光物品是手電筒，
    不是竊得任何裝潢工具一批，且行竊地點係黃清裕承攬工地
    ，並非住宅云云，亦提出GOOLE地圖一紙，主張為新事證云
    云。然查，聲請人於法院勘驗時全程在場，對於勘驗筆錄之
    記載暨截圖，以及法官詢問是否需要重新勘驗，答以不用，
    只表示行竊者非其本人等情，有臺灣桃園地方法院107年度
    易字第600號卷一第151至163頁、第192頁影本附卷可稽，所
    請勘驗反光物係手電筒乙情，無重要關聯，蓋監視器畫面截
    圖反光情狀不一，聲請人竊得之裝潢工具一批亦可分藏於衣
    物口袋攜離，尚不足以動搖原確定判決結果，無依其聲請調
    查此證據之必要；又聲請人係行竊者，其侵入地點雖非黃清
    裕之住宅，但究係黃清裕施工期間所管領之他人住宅，聲請
    人未經所有權人或管領人同意擅自入內行竊，合於竊盜罪之
    加重條件，縱提出GOOLE地圖一紙，亦不足以動搖原確定判
    決結果。綜上，聲請人之主張，僅屬對原確定判決認定事實
    而為爭辯，或對原確定判決認事職權之適法行使，圖憑己意
    任意指摘，或為不同之評價，所主張之新事證，無論單獨或
    與先前之證據綜合判斷，顯不足以動搖原確定判決就犯罪事
    實之認定，而對聲請人為更有利之判決，不符刑事訴訟法第
    421條規定之新事實或新證據之再審事由，亦與刑事訴訟法
    第429條之3第1項之立法意旨不相符合，客觀上自無調查必
    要。
五、綜上所述，本件再審之聲請，核與刑事訴訟法第421條、第4
    34條規定得為聲請再審之要件不符，應予駁回。
據上論斷，應依刑事訴訟法第433條、第434條第1項，裁定如主
。
中　　華　　民　　國　　110 　年　　10　　月　　29　　日
                  刑事第三庭    審判長法　官  張惠立
                                      法　官  廖怡貞
                                      法　官  劉兆菊
以上正本證明與原本無異。
不得抗告。
                                      書記官  邵淑津
中　　華　　民　　國　　110 　年　　10　　月　　29　　日